臺灣雲林地方法院刑事判決
110年度易字第160號
公  訴  人  臺灣雲林地方檢察署檢察官
被      告  黃清任


上列被告因恐嚇取財案件，經檢察官提起公訴（110年度撤緩偵
字第15號），本院改以簡式審判程序，並判決如下：
   主      文
黃清任犯恐嚇取財未遂罪，處有期徒刑參月，如易科罰金，以新
臺幣壹仟元折算壹日。
   事實及理由
一、本件犯罪事實及證據，除增列「被告黃清任於本院準備程序
    、簡式審理程序之自白」外，其餘均引用檢察官起訴書之記
    載（如附件）。
二、論罪科刑：
㈠、被告行為後，刑法第346條第1項規定固於108年12月25日修正
    公布，並於同年月27日生效施行，而修正前刑法第346條規
    定：「意圖為自己或第三人不法之所有，以恐嚇使人將本人
    或第三人之物交付者，處6月以上、5年以下有期徒刑，得併
    科1千元以下罰金」，修正後則規定：「意圖為自己或第三
    人不法之所有，以恐嚇使人將本人或第三人之物交付者，處
    6月以上5年以下有期徒刑，得併科3萬元以下罰金」，經核
    本次修法僅係將上開條文之罰金數額依刑法施行法第1條之1
    第2項前段規定調整換算後予以明定，是就被告所涉上開犯
    行之法定刑度並未修正，且實質上並無法律效果及行為可罰
    性範圍之變更，自無新舊法比較之問題，應依一般法律適用
    原則，逕行適用裁判時即現行法規定論處。
㈡、按刑法上恐嚇取財罪之恐嚇，係指以危害通知他人，使該人
    主觀上生畏怖心之行為，恐嚇之手段並無限制，即使其所為
    之手段，在一般社會通念上，未達不能抗拒之程度，仍屬當
    之，且其通知危害之方法僅足使對方理解其意義，並足以影
    響其意思之決定與行動自由均屬之；又恐嚇之性質，不以違
    法為必要，雖屬合法之事，若以恐嚇要挾，仍構成恐嚇取財
    罪（76年度台上字第7178號判決意旨參照）；次按刑法上關
    於財產上之犯罪，所定意圖為自己或第三人不法所有之意思
    條件，即所稱之「不法所有意圖」，固指欠缺適法權源，仍
    圖將財產移入自己實力支配管領下，得為使用、收益或處分
    之情形而言，然該項「不法所有」云者，除係違反法律之強
    制或禁止規定者外；其移入自己實力支配管領之意圖，違反
    公共秩序或善良風俗，以及逾越通常一般之人得以容忍之程
    度者，亦包括在內（最高法院94年度台上字第5194號判決意
    旨亦足資參照）。查被告傳送給告訴人之文字為「拿出你的
    誠意開個合理的價」、「廖醫師我看你招牌不只值一佰萬」
    、「你看你應付多少」、「我明天就要看到誠意，不然要走
    法律途徑還是私底下都可以」、「不要拿你的醫師生涯跟家
    庭跟我賭」、「你自己看著辦」、「明天會是精彩的一天」
    、「等媒體看到你廖醫師真正的一面」等文字，已在客觀上
    使人感受到畏懼，且也提到必須訴諸金錢來解決，已然該當
    法條構成要件無疑。
㈢、按恐嚇取財罪，既遂、未遂之區別，係以行為人已否得財為
    準（最高法院81年度台上字第2300號判決意旨參見）。本案
    被告以前開足以危害告訴人廖寶全之言詞，要求告訴人支付
    一定之金額，使告訴人心生畏懼，進而遂行取得財物之目的
    ，惟因告訴人終未交付財物予被告而未遂，是核其所為，係
    犯刑法第346條第3項、第1項之恐嚇取財未遂罪。被告先後
    以手機內之通訊軟體傳送上開文字予告訴人恐嚇，係於密切
    接近之時、地實行，各行為之獨立性極為薄弱，依一般社會
    健全觀念，在時間差距上，難以強行分開，應視為數個舉動
    之接續施行，合為包括之一行為，而論以單純一罪。 
㈣、被告雖符合累犯的要件，此有被告之台灣高等法院被告前案
    紀錄表在卷可參，但法官認為被告構成累犯之前案多為施用
    毒品案件，但本件是因為被告認為告訴人一些行為逾越分際
    下所引起的恐嚇取財未遂犯行，兩者間罪質落差甚大，則參
    考司法院大法官釋字第775 號解釋意旨裁量後，法官認為無
    庸依照刑法第47條第1 項規定加重其刑。
㈤、被告上開犯行，已著手於恐嚇取財之犯罪行為之實行，惟未
    生取得財物之犯罪結果，為未遂犯，審酌其犯罪所生危害較
    實害犯為低，爰依刑法第25條第2 項之規定減輕其刑。
三、法官考量刑度的理由：
    被告和告訴人間因私事發生糾紛，被告認為告訴人方面逾越
    分際，但被告選擇的方式卻是以手機傳送上開文字，對於告
    訴人而言，無疑產生對自身安危的疑慮，而被告也起心動念
    想要告訴人拿出錢財消災，其所作所為已經逾越法律的分際
    ，必須為自己犯行付出相當代價，而被告對此也未取得告訴
    人諒解，惟考慮被告終究只是以手機傳送文字方式為之，並
    非還有更多肢體上的暴力行為，且文字的強度並非言明要動
    刀動槍，抑或威脅生命，而且告訴人表示被告已經沒有和其
    再有接觸，佐以被告願意面對錯誤，其自承之所以對告訴人
    不滿的原因可並非無的放矢等一切情狀，就被告所犯之罪量
    處如主文所示之刑（含易科罰金標準），應足以反應行為惡
    性。
四、應適用之法律：
    刑事訴訟法第273 條之1 第1 項、第299 條第1 項前段、第
    310 條之2 、第454 條第2 項。
本案經檢察官黃瑞盛提起公訴，檢察官施家榮到庭執行職務。 
中　　華　　民　　國　　110 　年　　4　　月　　16　　日
                  刑事第一庭  法　官   王子榮
以上正本證明與原本無異。
如不服本判決應於收受判決後 20 日內向本院提出上訴書狀，並
應敘述具體理由；其未敘述上訴理由者，應於上訴期間屆滿後
20 日內向本院補提理由書（均須按他造當事人之人數附繕本）
。「切勿逕送上級法院」。　　　　
                               書記官  黃佑怡
中　　華　　民　　國　　110 　年　　4 　　月　　19　　日
附錄本案論罪科刑法條：
刑法第346條
意圖為自己或第三人不法之所有，以恐嚇使人將本人或第三人之
物交付者，處6 月以上5 年以下有期徒刑，得併科3 萬元以下罰
金。
以前項方法得財產上不法之利益或使第三人得之者，亦同。
前2 項之未遂犯罰之。附錄論罪科刑法條：

附件、
臺灣雲林地方檢察署檢察官起訴書
                                   110年度撤緩偵字第15號
　　被　　　告　黃清任　男　42歲（民國00年0月00日生）
　　　　　　　　　　　　住雲林縣○○鄉○○○路00號
　　　　　　　　　　　　國民身分證統一編號：Z000000000號
上列被告因恐嚇取財得利案件，前經本署檢察官以108年度偵字
第2595號案件為緩起訴處分，嗣撤銷緩起訴處分後繼續偵查，業
經偵查終結，認應提起公訴，茲將犯罪事實及證據並所犯法條分
敘如下：
　　　　犯罪事實
一、黃清任前①因施用第一、二級毒品案件，經臺灣彰化地方法
    院以100年度訴字第179號判決判處有期徒刑8月、4月，並定
    應執行有期徒刑10月確定；②因施用第一級毒品案件，經臺
    灣雲林地方法院以101年度訴緝字第13號判決判處有期徒刑8
     月確定；③因施用第一、二級毒品案件，經臺灣雲林地方法
    院以101年度訴字第395號判決判處有期徒刑9月、5月，並定
    應執行有期徒刑1年確定；④因持有第一級毒品案件，經臺灣
    雲林地方法院以101年度訴字第302號判決判處有期徒刑1 年
    2月確定，上開①②之罪刑及③④之罪刑，分別經臺灣雲林地方
    法院以101年度聲字第432號、101年度聲字第827號裁定應執
    行有期徒刑1年2月、2年確定，其後入監接續執行，於民國1
    05年8月12日假釋付保護管束，嗣於106年2月17日保護管束
    期滿，未經撤銷假釋，其未執行之刑，以已執行論。詎仍不
    知悔改，因與廖寶全發生糾紛，竟基於恐嚇取財之犯意，於
    民國107年10月1日12時32分許起，以手機LINE通訊軟體傳送
    :「拿出你的誠意開個合理的價」、「廖醫師我看你招牌不
    只值一佰萬」、「你看你應付多少」、「我明天就要看到誠
    意，不然要走法律途徑還是私底下都可以」、「不要拿你的
    醫師生涯跟家庭跟我賭」、「你自己看著辦」、「明天會是
    精彩的一天」、「等媒體看到你廖醫師真正的一面」等語恫
    嚇廖寶全，致使廖寶全心生畏懼，嗣因廖寶全未付款而未遂
    。
二、案經廖寶全訴由雲林縣警察局虎尾分局報告偵辦。
　　　　證據並所犯法條
一、上揭犯罪事實業據被告黃清任坦承不諱，核與告訴人廖寶全
    指訴情節相符，復有手機LINE通訊軟體畫面翻拍照片15張在
    卷可稽，足認被告之自白與事實相符，其犯嫌應堪認定。
二、核被告所為，係犯刑法第 346 條第 3 項、第 1 項之恐嚇
    取財未遂罪嫌。另被告曾受有如犯罪事實欄所載之徒刑執行完
    畢乙情，有本署刑案資料查註紀錄表及完整矯正簡表各1份在
    卷可參，其於徒刑執行完畢後，5年以內故意再犯本案有期徒刑
    以上之罪，為累犯，請參照大法官釋字第775號解釋意旨，審
    酌是否依刑法累犯規定加重其刑。
三、依刑事訴訟法第 251 條第 1 項提起公訴。
　　此　致
臺灣雲林地方法院
中　　華　　民　　國　 110　　年　　3 　　月　　3 　　日
                               檢 察 官   廖 易 翔
本件正本證明與原本無異
中　　華　　民　　國　  110　  年　  3  　月　　8    日
                               書 記 官   李芷庭
附錄本案所犯法條全文
刑法第 346 條
意圖為自己或第三人不法之所有，以恐嚇使人將本人或第三人之
物交付者，處 6 月以上 5 年以下有期徒刑，得併科 3 萬元以
下罰金。
以前項方法得財產上不法之利益或使第三人得之者，亦同。
前二項之未遂犯罰之。